【裁判字號】    92,訴,273
【裁判日期】    920417
【裁判案由】    偽造文書
【裁判全文】
臺灣臺中地方法院刑事判決                          九十二年度訴字第二七三號
    公  訴  人  臺灣臺中地方法院檢察署檢察官
    被      告  乙○○
右列被告因偽造文書案件，經檢察官提起公訴（九十年度偵字第二一五二七號），本
院判決如左：
    主  文
乙○○意圖他人受刑事處分，向該管公務員誣告，處有期徒刑陸月，緩刑參年。偽造
之「丁○○」、「甲○○」印章各壹枚、在民國九十年三月偽造之檢舉書上所偽造之
「丁○○」、「甲○○」印文各壹枚，均沒收。
    事  實
一、乙○○利用於民國九十年二月間，受託代丁○○、甲○○二人處理丁○○、甲○○二人向臺中縣和平鄉鄉公所申辦續租坐落臺中縣和平鄉○○段一○三五（起訴
    書誤載為一○五五號，該筆土地原為丁○○所承租使用中）、一○二八、一○三
    七、一○三六地號（以上三筆土地原為甲○○所承租使用中）等四筆土地事宜之
    機會，明知該四筆土地並無何遭丙○偽造文書為郭頂順名義情事，竟意圖使丙○
    受刑事處分，冒用丁○○、甲○○二人名義，於九十年三月二十六日，在臺中市
    ○○路九一號七樓臺灣高等法院臺中分院檢察署，偽造記載丙○偽造文書，使上
    開四筆土地變為郭頂順名義，請檢察官速予查明意旨之檢舉書一紙。旋於翌日即
    同年月二十七日，復在臺中市○○○街附近，請姓名不詳不知情之成年刻印人員
    ，接續偽刻「丁○○」、「甲○○」之印章各一枚後，乙○○即於同日接續在上
    開檢舉書上蓋用該二枚印章，在上開檢舉書上偽造「丁○○」、「甲○○」印文
    各一枚，用以表示該檢舉書確為丁○○、甲○○二人所檢舉，並於當日即將上開
    內容不實之檢舉書寄至上址臺灣高等法院臺中分院檢察署，而行使該偽造之檢舉
    書，誣告丙○涉有上開偽造文書罪嫌，足以生損害於丁○○、甲○○、丙○及偵
    查機關偵查犯罪之正確性。嗣經臺灣高等法院臺中分院檢察署人員偵查發現上情
    ，乃訊問乙○○，乙○○始於九十年八月二十二日向臺灣高等法院臺中分院檢察
    署查緝黑金行動中心臺中特別偵查組人員坦承冒名寄發檢舉書事實，並由臺灣高
    等法院臺中分院檢察署檢察官，於九十年十月九日，以九十年度查字第七五號，
    以查無檢舉人所檢舉罪嫌為由，簽結丙○所涉偽造文書犯嫌。
二、案經臺灣高等法院臺中分院檢察署函請臺灣臺中地方法院檢察署檢察官偵查起訴
    。
    理  由
一、訊據被告乙○○對於右揭事實坦承不諱，核與證人丁○○於警詢及偵審中證述、
    證人甲○○於警詢及審理中證訴情節相符，並有上開偽造之檢舉書、（見臺灣高
    等法院臺中分院檢察署九十年度查字第七五號偵查卷，第一頁）、信封袋、臺灣
    臺中地方法院檢察署八十七年度偵字第一八五九三號、八十八年度偵續字第六二
    號及臺灣高等法院臺中分院檢察署八十九年度議字第一一八八號不起訴處分書、
    臺中縣和平鄉公所九十年九月二十一日九○和鄉農字第一三二六一號函各一份、
    土地登記謄本四份在卷可資佐證，足認被告之自白確與事實相符，堪可採信。綜
    上所述，本案事證明確，被告犯行堪以認定。
二、按刑法上之偽造文書罪所謂足生損害於公眾或他人，係以有生損害之危險為已足
    ，並不以發生實際上損害為必要，故如他人有可受法律保護之利益，因此遭受損
    害或有受損害之虞，即難謂非足以生損害，易言之，刑法處罰偽造文書罪之主旨
    ，所以保護文書之實質的真正，雖尚以足生損害於公眾或他人為要件之一，亦衹
    以有損害之虞為已足，有無實受損害，在所不問，而此所謂損害，亦不以經濟價
    值為限，且祇須偽造時足以發生損害為已足（最高法院五十一年度臺上字第一一
    一一號、七十一年度臺上字第四一二五號、七十年度臺上字第三四四四號判決意
    旨參照）。又同時同地偽造不同被害人之文書時，因有侵害數個人法益，係一行
    為觸犯數罪名，應依想像競合規定，從一重處斷（最高法院八十六年度臺上字第
    四四七八號判決意旨參照）。是核被告乙○○所為，係犯刑法第二百十六條、第
    二百十條之行使偽造私文書罪及刑法第一百六十九條第一項之誣告罪。其委由上
    開不知情之成年刻印人員代為偽造「丁○○」、「甲○○」印文各一枚之行為，
    係屬間接正犯。又被告偽造印章為偽造印文之階段行為，偽造印文為偽造私文書
    之部分行為，均不另論罪。再其偽造私文書後，復持以行使，其偽造私書文之低
    度行為，應為行使偽造私文書之高度行為所吸收，亦不另論罪。又被告以上開一
    個行使偽造檢舉書之行為，同時侵害丁○○、林社益、丙○及偵查機關偵查犯罪
    之正確性，係以一行為侵害數法益，構成行使偽造私文書罪及誣告罪二罪名，為
    想像競合犯，應依刑法第五十五條規定，從一重之誣告罪處斷。檢察官誤認被告
    行使上開檢舉書之所為係犯刑法第二百十條之偽造私文書罪嫌云云，尚有未合，
    然因檢察官起訴之偽造文書罪，仍含括在行使偽造文書罪內，故不須引用刑事訴
    訟法第三百條變更檢察官之起訴法條（最高法院九十一年度臺上字第五五號判決
    意旨參照）。又被告上開誣告罪行，雖未據檢察官於起訴書內敘及，惟其此部分
    誣告犯行，既與經檢察官起訴部分，具有想像競合犯之裁判上一罪關係，而為起
    訴效力所及，本院自應併予審理，且按刑事訴訟法第三百條規定所稱得就起訴之
    犯罪事實，變更檢察官所引應適用之法條，係指法院於不妨害事實同一之範圍內
    ，得自由認定事實而為適用法律，必不變更起訴之犯罪事實，僅變更其法條，始
    有適用；又檢察官就犯罪事實之一部起訴者，其效力及於全部，刑事訴訟法第二
    百六十七條定有明文，則已起訴之部分與未起訴之部分，均應構成犯罪，並具有
    實質上或裁判上一罪即訴訟法上之同一案件之關係者，依公訴不可分之原則，其
    效力及於全部，受理該訴訟之法院，自應依審判不可分之原則，就全部犯罪事實
    而為審判，毋庸對未起訴之部分為變更起訴法條之諭知（最高法院八十七年度臺
    上字第七六六號判決意旨參照），均附此敘明。再按犯誣告之罪，於所誣告之案
    件裁判確定前自白者，減輕或免除其刑，刑法第一百七十二條定有明文，被告雖
    係在所誣告丙○偽造文書罪嫌部分，經檢察官以查無檢舉人所檢舉罪嫌為由，予
    以簽結後，始於本案審理中坦承誣告犯行，惟其自白仍不得謂非在所誣告之案件
    裁判確定以前，按照前開說明，應予減輕其刑（最高法院三十一年度上字第二二
    一一號判例、最高法院六十六年度第五次刑庭會議決議意旨參照）。爰審酌被告
    犯罪之動機、目的、手段、所生危害及其犯罪後坦承犯行，已表悔意之態度等一
    切情狀，量處如主文所示之刑。末查被告前於七十五年間，因犯過失致死罪，經
    臺灣高等法院臺中分院判處有期徒刑五月，緩刑三年確定，嗣緩刑期滿未經撤銷
    ，其刑之宣告失其效力，有臺灣臺中地方法院檢察署刑案資料查註紀錄表及臺灣
    高等法院被告全國前案錄表各一份在卷可稽，因一時失慮，致觸刑章，經此次罪
    刑宣告教訓，當知所警惕，信無再犯之虞，本院綜核各情，因認對其宣告之刑，
    以暫不執行為適當，爰併宣告緩刑三年，以啟自新。上開偽造之「丁○○」、「
    甲○○」印章各一枚，雖未據扣案，被告亦供稱：該二枚印章伊已丟棄云云，惟
    既查無其他積極證據足認該二枚印章確已滅失，仍應依刑法第二百十九條規定，
    予以宣告沒收。又上開在九十年三月檢舉書上所偽造之「丁○○」、「甲○○」
    印文各壹枚，亦應依刑法第二百十九條規定，予以宣告沒收。
據上論斷，應依刑事訴訟法第二百九十九條第一項前段，刑法第一百六十九條第一項
、第二百十六條、第二百十條、第五十五條、第一百七十二條、第七十四條第一款、
第二百十九條，判決如主文。
中      華      民國    九十二    年      四      月     十七     日
                                    臺灣臺中地方法院刑事第三庭
                                        法  官    江奇峰
右正本證明與原本無異。
如不服本判決，應於送達後十日內向本院提出上訴狀（須附繕本），上訴於臺灣高等
法院臺中分院。
                                        書記官
中      華      民      國    九十二    年      四      月     十七     日
附錄論罪科刑法條：
刑法第一百六十九條第一項
意圖他人受刑事或懲戒處分，向該管公務員誣告者，處七年以下有期徒刑。
刑法第二百十條
偽造、變造私文書，足以生損害於公眾或他人者，處五年以下有期徒刑。
刑法第二百十六條
行使第二百十條至第二百十五條之文書者，依偽造、變造文書或登載不實事項或使登
載不實事項之規定處斷。


司法院資訊處製作；財團法人民間司法改革基金會備份。
